臺灣高等法院刑事判決　　　　　　　　　100年度軍上字第5號
　　上　訴　人
　　即　被　告　吳一興
上列上訴人因違反職役職責案件，不服國防部高等軍事法院99年
度上訴字第70號，中華民國100 年1 月11日第二審判決（起訴案
號：國防部北部地方軍事法院檢察署99年偵緝字第17號，第一審
案號：國防部北部地方軍事法院99年訴字第127 號），提起上訴
，本院判決如下：
    主  文
上訴駁回。
    理  由
一、按當事人不服高等軍事法院宣告有期徒刑之上訴判決者，得
    以判決違背法令為理由，向高等法院提起上訴；上訴高等法
    院之案件，準用刑事訴訟法關於上訴第三審之規定，軍事審
    判法第181條第5項、第206條第1項但書分別定有明文。又按
    上訴於第三審法院，非以判決違背法令為理由，不得為之，
    刑事訴訟法第377 條亦有明文規定。是提起第三審上訴，應
    以原判決違背法令為理由，係屬法定要件，且必須依據卷內
    資料為具體之指摘，並足據以辨認原判決已具備違背法令之
    形式，始屬相當。若上訴理由狀並未依據卷內訴訟資料，具
    體指摘原判決不適用法則或如何適用不當，或上訴理由狀，
    雖指摘原判決有違背法令，但未指明原判決有如何違法事由
    之具體情事，僅泛言有何條款之違法而無具體情事，或顯與
    法律規定得為第三審上訴理由之違法情形不相適合者，均應
    認其上訴為違背法律上之程式，予以駁回，最高法院76年度
    台上字第5771號判例意旨可資參照。
二、本件國防部高等軍事法院判決認上訴人即被告吳一興（民國
    99年6 月30日入伍，義務役）係聯合後勤學校班總隊部學生
    一大隊學生一中隊二兵學兵，因欲向其友人追討新臺幣（下
    同）6萬元之債務，而萌生長期脫免職役之意圖，於99年8月
    18日17時30分許，利用轉診至國軍桃園總醫院就醫之時機，
    在該院完成骨科掛號，未就診前即趁隙於同日18時20分許換
    穿便服逕自搭計程車不假離去職役，潛逃在外，匿居於新竹
    關西一帶，賴不知情友人接濟及打工維生，迨同年月31日凌
    晨1時10分許，始於新北市烏來區忠治村堰堤5號後方處，為
    改制前之臺北縣政府警察局新店分局警員緝獲等事實。係以
    ：(一)被告吳一興對於上揭時、地，藉轉診之機會潛逃在外，
    離去職役，嗣為警員緝獲等情，坦承不諱，惟辯稱預計與女
    友99年9月9日結婚後，當日晚上就會回部隊等語（見上訴卷
    第11、12、49、50頁），被告於偵查中固否認其於潛逃離營
    後有不再回部隊之打算，及辯稱「友人若還錢後，即將準備
    回部隊」云云（偵查第2卷第23頁、原審裁定卷第7頁），然
    被告於偵查中既供稱「我當時打算至少一個月向我朋友追討
    ，如果還是討不到錢，就打算將他抓起來，逼他還我錢為止
    」，而對照被告於上訴審審理時自承「我原本沒打算要回去
    （指部隊），是女朋友一直勸我要回去，但是我沒有回去」
    （上訴卷第49頁），以及其在潛逃期間「有幫忙送貨，每天
    約賺6、7千元，在被抓到前一共賺了17萬元」、潛逃期間並
    未與部隊聯繫等情，業已足認其顯然並無具體預計返回部隊
    之時間及計畫。至被告於上訴審中復辯稱：預計與女友99年
    9月9日結婚後，當日晚上就會回部隊乙節，關此部分，被告
    於偵查及初審時均未提出作為辯解，已屬可疑，經審判長詢
    問：是否要請求女友出庭作證，被告乃竟答稱：我女友不知
    道99年9月9日我要跟她結婚，因為我還沒告訴她，所以她也
    不知道我當日會回部隊之事等語（上訴審卷第49頁），按婚
    姻之事，依世俗通念莫不慎重將事，被告所供於潛逃離營之
    短促時間欲與其女友結婚，已悖於常情，而距其被緝獲時間
    推算，其在預計與女友結婚之8、9日前，竟尚未告知女友婚
    事，尤與社會經驗法則相違，是認係臨訟卸責之詞，不足採
    信。(二)證人即該管輔導長曾麟翔上士於偵查中到庭就被告吳
    一興於99年8 月18日何時向其報備轉診及發現被告離去職役
    後親自率員至醫院附近找尋，並分別聯繫已離異之吳員雙親
    ，吳員父親表示被告已經有1 年沒回家了，吳員母親表示已
    經2 年沒見過被告，事後詢問吳員一起受訓同學，得知被告
    轉診時事先已將便服穿藏在運動服內，並將貴重物品攜離等
    情，並經部隊多次電話聯繫被告，及派員尋找均無法與被告
    取得聯繫結證情節相符（偵1卷第23頁、偵2卷第41頁）。此
    外，復有聯合後勤學校搭乘轉診專車人員名單影本1紙（偵2
    卷第43頁）、聯合後勤學校99年8月19聯後總務字第0990002
    879 號離營通報、國防部北部地方軍事法院檢察署99年8 月
    26日國偵北檢字第0990003113號函所附之吳一興通緝書影本
    各1 份（偵1卷第5 頁至第8頁、第27頁至30頁）、改制前臺
    北縣政府警察局新店分局99年8月31日北縣警店刑字第09900
    44859號通緝案件移送書所附解送人犯報告書及逮捕通知書1
    份在卷，足證被告不假潛逃、遭受通緝、為警緝獲等情（偵
    2卷第3至15頁）。且被告於原審審理時供稱：沒有想過何時
    返營，逃亡期間在快遞公司打工，每天可賺6、7千元，被緝
    獲前一共賺了17萬元（原審卷第41頁）等語；於上訴審審理
    時亦供稱：伊原本沒打算回部隊，因女友一直規勸，但是伊
    還是沒有回部隊（上訴卷第49頁）等話。據上可證被告坦言
    已無意繼續於部隊服役，甚至打工賺取高薪以供在外生活，
    足證被告之上揭自白與事實相符，其主觀上確有永久結束職
    役之長期脫免職役意圖甚明。是被告犯罪事證明確，足以認
    定。(三)核被告吳一興於上開時、地意圖長期脫免職役而離去
    職役之行為，已構成陸海空軍刑法第39條第l 項前段之「意
    圖長期脫免職役而離去職役」罪。原審之判決同上論斷，並
    審酌被告僅以為向友人追討債務，即率爾離去職役，未思循
    正當管道解決，法紀觀念淡薄，復念被告到案後坦承犯行，
    態度良好，深表悔悟等一切情狀，並依公訴人之請求，判處
    有期徒刑8 月，認事用法均無不合，且量刑允當。此外，被
    告所提家中經濟不佳，並非法定減輕其刑之事由，且亦查無
    其他可再予減輕其刑之法定原因，上訴人請求輕判，為無理
    由，因而維持第一審軍事法院之判決，駁回被告之上訴。綜
    上，第二審軍事法院已詳敘其所憑之證據及認定之理由，從
    形式上觀察，原判決之事實認定並無違背經驗法則與論理法
    則，有關實體法則與程序法則之適用亦無任何違背法令之處
    。
三、被告上訴意旨略以：原判決量處有期徒刑8 月，顯屬過重，
    ，請考量家庭經濟情況，從輕量刑云云。惟按關於刑之量定
    ，係實體法上賦予法院得為自由裁量之事項，倘其未有逾越
    法律所規定之範圍，或濫用其權限，即不得任意指摘為違法
    ，以為第三審上訴之理由（最高法院75台上字第7033號判例
    參照）。本件原判決以第一審軍事法院業已詳為審酌被告僅
    為向友人追討債務，即率爾離去職役，未思循正當管道解決
    ，法紀觀念淡薄，復念被告到案後坦承犯行，態度良好，深
    表悔悟等一切情狀，酌處有期徒刑8 月，量刑並無不當而駁
    回其上訴，係在適法範圍內行使其量刑之裁量權，既未逾越
    法定刑度，又未濫用自由裁量之權限，就形式觀察，要無足
    以影響判決結果之違背法令情形存在。被告上訴意旨僅泛稱
    原審量刑過重，請考量家庭經濟情況，從輕量刑云云，惟無
    一語敘及原判決有何違背法令，亦未依據卷內訴訟資料，具
    體指摘原判決有何不適用法則或適用法則不當之情形，自非
    適法之第三審上訴理由。揆諸上開說明，本件上訴違背法律
    上程式，應予駁回。
據上論斷，應依軍事審判法第206條第1項，刑事訴訟法第395 條
前段，判決如主文。
中    華    民    國    100    年   3     月     4    日
                  刑事第十四庭審判長法  官  陳志洋
                                    法  官  謝靜慧
                                    法  官  梁耀鑌
以上正本證明與原本無異。
不得上訴。
                                    書記官  莊淑茹
中    華    民    國   100    年    3     月    8     日
附錄：本案論罪科刑法條全文
陸海空軍刑法第39條（單純逃亡罪）
意圖長期脫免職役而離去或不就職役者，處五年以下有期徒刑。
但於六日內自動歸隊者，減輕其刑。
戰時犯前項前段之罪者，處無期徒刑或十年以上有期徒刑。
前二項之未遂犯，罰之。